【裁判字號】    89,重訴,1063
【裁判日期】    890809
【裁判案由】    履行契約
【裁判全文】
臺灣臺北地方法院民事判決  八十九年度重訴字第一○六三號
    原      告  乙○○
                丙○○
                丁○○
    右  三  人
    訴訟代理人  胡文英律師
    被      告  甲○○      住台北縣新店建安街五二號七樓
    訴訟代理人  賴青鵬律師
右當事人間請求履行契約事件，本院判決如左：
    主    文
原告之訴及假執行之聲請均駁回。
訴訟費用由原告負擔。
    事    實
甲、原告方面：
一、聲明：
（一）被告應給付原告新台幣（下同）壹仟壹佰伍拾萬元正，並自民國八十九年五月
      二十六日起至清償之日止，按週年利率百分之五計算之利息。
（二）請准原告提供擔保宣告假執行。
二、陳述：
（一）緣原告在被告所有坐落於台北縣新店市○○段八五、八七地號（重測前為大坪
      林段十四張小段三九、四０地號）土地，種植檳榔、蔬菜等農作物，維護土地
      完整數十年，此項事實，為被告所不否認。前開地號土地，原為被告配偶阮于
      菊筠所有，阮于菊筠病逝後，由被告及其子女繼承，八十四年出售予訴外人林
      敬啟，被告甲○○於八十八年八月間，簽具同意書，明確表明倘若原告將系爭
      地號土地現有種植檳榔、蔬菜等農作物清除後，同意給付壹仟壹佰伍拾萬元正
      ，並於訴外人林敬啟給付買賣土地價款後，全部清償，有被告簽署同意書乙紙
      為證。
（二）查訴外人林敬啟先生，就系爭土地之買賣價款，前已給付玖仟萬元，另依八十
      九年四月八日之協調結果，林敬啟先生應再付被告部份尾款肆仟萬元，就此除
      有會議記錄外，並簽發萬通商業銀行新店分行，帳號0000000，票號Ａ
      Ｇ0000000、ＡＧ0000000、ＡＧ0000000、ＡＧ000
      00000張支票予被告，金額合計為肆仟萬元，業已全部兌現。另，原告於
      八十八年八月一日，即已書具同意書乙份，交給被告收執，承諾八十八年八月
      農作物收成後，無異議將土地清理，歸還原地主甲○○先生，並有見證人廖蒼
      明先生簽證在案。
（三）被告既已收取訴外人林敬啟先生買賣土地價款，自應依兩造所簽訂同意書，給
      付原告壹仟壹佰伍拾萬元，履行承諾。
三、證據：提出
    原證一：同意書乙件；
    原證二：會議記錄乙件；
    原證三：支票四紙；
    原證四：同意書乙紙；
    原證五：律師函乙件，並聲請訊問證人錢建京、廖蒼明。
乙、被告方面：
一、聲明：
（一）原告之訴及假執行之聲請均駁回。
（二）如受不利益判決，願供擔保，請准免為假執行。
二、陳述：
（一）原告就系爭土地並無耕作權，為無權占用：
      原告主張：「原告在被告原所有坐落台北縣新店市○○段八五、八七地號（重
      測前為大坪林段十四張小段三九、四０地號）土地，種植檳榔、蔬菜等農作物
      ，維護土地完整數十年，此項事實，為被告不否認。」之情節，與事實不符，
      被告否認之。此並有系爭耕地三七五租約承租人廖江論之繼承人廖新柳、廖新
      諒及廖宏裕於八十四年九月二十日致新店市公所之切結書，切結系爭土地確無
      出租出借他人可稽。
（二）被告並未簽署如原證一之同意書，亦未承諾給付壹仟壹佰伍拾萬元，被告並無
      給付之義務：
      原告次稱：「被告甲○○於八十八年八月間，簽具同意書，明確表明，倘若原
      告將系爭地號土地現有種植檳榔、蔬菜等農作物清除後，同意給付壹仟壹佰伍
      拾萬元正，並於訴外人林敬啟給付買賣土地價款後，全部清償，有被告簽署同
      意書乙紙為證。」經查，被告從未簽署同意書，亦未承諾給付原告壹仟壹佰伍
      拾萬元，被告否認原證一之同意書為真正，原告如主張其為真正，應提出同意
      書之正本，以善盡舉證之責任。
（三）原告無權占用系爭土地，本應將土地返還所有人：
      原告再稱：「原告早在八十八年八月一日，即已書具同意書乙份，交給被告收
      執，承諾八十八年八月農作物收成後，無異議將土地清理，歸還原地主甲○○
      先生。」經查，原告無權占用系爭土地，本應將土地返還所有人，被告雖未執
      有原證四之同意書，然原告既已自認無異議將土地清理歸還被告，自無權請求
      系爭金額。
    理    由
一、原告起訴主張伊在被告所有坐落於台北縣新店市○○段八五、八七地號（重測前
    地號為大坪林段十四張小段三九、四０地號）土地，種植檳榔、蔬菜等農作物，
    被告於八十八年八月一日出具同意書，明確表明如原告將上開土地上現有種植之
    檳榔、蔬菜等農作物清除後，同意給付一千一百五十萬元，並於收到訴外人林敬
    啟給付之買賣土地價款後為給付。訴外人林敬啟於八十九年四月八日已給付部分
    買賣價金四千萬元，原告亦已依約將土地上種植之檳榔、蔬菜等農作物清除，然
    被告並未依法給付約定之款項。為此，爰依被告於八十八年八月所出具之同意書
    訴請被告給付一千一百五十萬元及自八十九年五月二十六日起至清償日止按週年
    利率百分之五計算之利息。
二、被告則以上開土地為被告所有，被告並未將之出租或出借，則原告就系爭土地本
    無耕作權，當無權在該土地上種植檳榔、蔬菜等農作物，原告在土地上種植檳榔
    、蔬菜等農作物，自屬無權占有，理應將系爭土地之地上物清除後，將土地交還
    被告；被告從未簽具原告所提八十八年八月一月份之同意書，更從未承諾如原告
    將土地地上物清除後給付原告一千一百五十萬元，原告應提出系爭同意書之原本
    等語資為抗辯。
三、按私文書應由舉證人證其為真正，民事訴訟法第三百五十七條定有明文。代理權
    之授與，雖因本人向代理人為意思表示即生效力，無須一定之方式，但代理人代
    理本人與第三人為法律行為時，仍應就其代理權之存在為相當之證明，方足以保
    護交易之安全，最高法院六十九年台上字第二五九四號判決參照。原告主張系爭
    八十八年八月一日之同意書係由被告授權訴外人錢建京與原告簽定，被告對此則
    為否認，自應由原告就系爭同意書為真正負舉證責任。退步言之，縱認該同意書
    為真正，然依原告所提出之同意書第一條記載：「中央新村旁農地（大坪林段十
    四張小段三九、四十號）廖家現種有檳榔蔬菜等，本人同意於清除後給付新台幣
    壹仟壹佰伍拾萬元正」、第四條記載：「土地清理後，林敬啟先生監收完成，此
    張同意書始生效」。則依上開同意書，原告必須將系爭土地上所種植之檳榔及蔬
    菜等農作物清除完畢後，被告始有給付義務。然查，原告乙○○到庭自認「目前
    地上檳榔樹尚未清除，待錢拿到了再清除」；原告丙○○亦到庭陳述「目前系爭
    土地有種一半的檳榔樹及一半種蔬菜」；原告訴訟代理人復稱：「因為被告未支
    付尾款，原告才未將地上物清除」，是原告尚未依約將系爭土地種植之檳榔樹、
    蔬菜等農作物清除，依上開同意書之約定，原告尚無權依同意書向被告請求給付
    一千一百五十萬元。
四、綜上所述，原告未依約將系爭土地上種植之檳榔樹、蔬菜等農作物清除完畢，尚
    無權依系爭同意書請求被告付款，原告訴請被告給付一千一百五十萬元及如聲明
    第一項所示之利息，自無理由，不應准許，應予駁回。原告之訴既無理由，其假
    執行之聲請，當失所附麗，不應准許，併駁回之。
五、結論：原告之訴為無理由，依民事訴訟法第七十八條、第八十五條第一項前段，
    判決如主文。
中      華      民      國    八十九    年      八      月      九      日
                              民事第二庭法      官  黃書苑
右為正本係照原本作成
如對本判決上訴，須於判決送達後廿日內向本院提出上訴狀
中      華      民      國    八十九    年      八      月      十      日
                                        法院書記官  蔡梅蓮


司法院資訊處製作；財團法人民間司法改革基金會備份。
